【裁判字號】    99,訴,2735
【裁判日期】    991111
【裁判案由】    毒品危害防制條例
【裁判全文】
臺灣臺中地方法院刑事判決              99年度訴字第2735號
公  訴  人  臺灣臺中地方法院檢察署檢察官
被      告  乙○○
上列被告因違反毒品危害防制條例案件，經檢察官提起公訴（99
年度毒偵字第2336號），被告於準備程序中為有罪陳述，經本院
合議庭裁定由受命法官依簡式審判程序獨任審理，判決如下：
    主    文
乙○○施用第一級毒品，累犯，處有期徒刑拾月，扣案之海洛因
玖包（驗餘淨重合計陸點柒陸公克）沒收銷燬之，扣案之注射針
筒貳支、塑膠吸管貳支均沒收；又施用第二級毒品，累犯，處有
期徒刑陸月，扣案之甲基安非他命貳拾玖包（驗餘淨重合計陸點
陸參壹肆公克）沒收銷燬之，扣案之玻璃吸食器貳個沒收。應執
行有期徒刑壹年貳月，扣案之海洛因玖包（驗餘淨重合計陸點柒
陸公克）及甲基安非他命貳拾玖包（驗餘淨重合計陸點陸參壹肆
公克）均沒收銷燬之，扣案之注射針筒貳支、塑膠吸管貳支、玻
璃吸食器貳個均沒收。
    犯罪事實
一、乙○○前於民國81年間因違反麻醉藥品管理條例案件，經臺
    灣高等法院臺中分院以81年度上訴字第2215號判決判處有期
    徒刑5 年2 月、6 月確定（嗣經臺灣高等法院臺中分院以96
    年度聲減字第1897號裁定減刑減為有期徒刑3 月，並定應執
    行刑為有期徒刑5 年2 月確定），另於82年間因違反麻醉藥
    品管理條例、竊盜案件，分別經臺灣彰化地方法院以82年度
    易字第1808號判決判處有期徒刑7 月確定及臺灣高等法院臺
    中分院以83年度上易字第795 號判決判處有期徒刑10月確定
    （嗣經臺灣高等法院臺中分院以96年度聲減字第1897號裁定
    減刑減為有期徒刑3 月又15日、5 月，並定應執行刑為有期
    徒刑7 月確定），復於87年間因違反肅清煙毒條例案件，經
    臺灣高等法院臺中分院以87年度上訴字第188 號判決判處有
    期徒刑3 年2 月確定（嗣經臺灣高等法院臺中分院以96年度
    聲減字第1897號裁定減刑減為有期徒刑1 年7 月確定），經
    合併執行，並經2 次假釋，於第2 次假釋期間因施用毒品經
    撤銷假釋執行殘刑10月又7 日，於96年10月21日縮刑期滿，
    於96年10月29日縮短刑期執行完畢出監。
二、乙○○復因施用毒品案件，經臺灣新竹地方法院以87年度毒
    聲字第315 號裁定送觀察勒戒，因認無繼續施用毒品之傾向
    ，經臺灣彰化地方法院檢察署檢察官於87年12月1 日以87年
    度偵字第9409號為不起訴處分確定；又於93年間因施用毒品
    案件，經臺灣彰化地方法院以93年度毒聲字第699 號裁定送
    觀察、勒戒後，因認有繼續施用毒品之傾向，再經臺灣彰化
    地方法院以93年度毒聲字第1042號裁定令入戒治處所施以強
    制戒治，於94年8 月10日停止戒治釋放（指揮書執畢日期為
    94年11月29日），並經臺灣彰化地方法院檢察署檢察官於94
    年9 月8 日以94年度戒毒偵字第287 、288 號以強制戒治期
    滿為不起訴處分確定。詎仍不知悔，明知海洛因及甲基安非
    他命分別係屬毒品危害防制條例第2 條第2 項第1 款及第2
    款所定之第一級、第二級毒品，不得持有、施用，竟於前開
    強制戒治執行完畢釋放後5 年內，分別基於施用海洛因及甲
    基安非他命之犯意，於99年6 月19日晚間9 時許，在臺中市
    ○○路路邊其所停放車牌號碼5716-JC 號自用小客車內，先
    後以注射針筒注射之方式，施用海洛因1 次及以將甲基安非
    他命放置於玻璃吸食器內點火燒烤吸食煙氣之方式，施用甲
    基安非他命1 次。嗣於99年6 月20日凌晨1 時33分許，乙○
    ○駕駛上開自用小客車行經臺中市○○區○○路4 段永春匝
    道口時，因突然緊急煞車，車速忽快忽慢而形跡可疑，經警
    攔檢而查覺乙○○另案遭通緝中而予以逮捕，並在其所駕駛
    之上開自小客車內扣得海洛因9 包（驗餘淨重合計6.76公克
    ）、甲基安非他命29包（驗餘淨重合計6.6314公克）及其所
    有供施用海洛因所用之注射針筒2 支、塑膠吸管2 支，施用
    甲基安非他命所用之玻璃吸食器2 個，再經警徵得其同意採
    集尿液送驗，結果呈嗎啡及甲基安非他命陽性反應，而查悉
    上情。
三、案經臺中市警察局第四分局報請臺灣臺中地方法院檢察署檢
    察官偵查起訴。
    理    由
一、本件被告乙○○所犯係死刑、無期徒刑、最輕本刑為3 年以
    上有期徒刑以外之罪，其於準備程序中就被訴事實為有罪之
    陳述，經受命法官告知簡式審判程序之旨，並聽取公訴人及
    被告之意見後，本院合議庭認為適宜由受命法官獨任進行簡
    式審判程序，依刑事訴訟法第273 條之1 第1 項規定，裁定
    由受命法官獨任進行審判程序，合先敘明。
二、上開犯罪事實，業據被告乙○○於警詢、偵查中及本院準備
    、審理時坦承不諱，且被告經警徵得其同意所採集之尿液經
    送請中山醫學大學附設醫院檢驗科藥物檢測中心檢驗結果，
    呈嗎啡及甲基安非他命陽性反應，有該中心99年7 月1 日尿
    液檢驗報告及勘察採證同意書、臺中市警察局第四分局委託
    檢驗尿液代號與真實姓名對照表各1 紙附卷可稽（見警卷第
    16、17頁、偵查卷第33頁），復有同意搜索切結書、臺中市
    警察局第四分局搜索扣押筆錄、扣押物品目錄表各1 份及查
    獲扣案物照片1 張在卷可稽（見警卷第10至14頁、第23頁）
    ，並有疑似海洛因之白色粉末9 包、疑似甲基安非他命之透
    明結晶29包及注射針筒2 支、塑膠吸管2 支、玻璃吸食器2
    個扣案可佐，而扣案疑似海洛因之白色粉末29包，經送請法
    務部調查局鑑定結果，確均檢出第一級毒品海洛因成分（驗
    餘淨重合計6.76公克），有該局濫用藥物實驗室99年8 月5
    日調科壹字第09923017570 號鑑定書1 紙在卷可稽（見偵查
    卷第46頁），另疑似甲基安非他命之透明結晶29包，經送行
    政院衛生署草屯療養院鑑驗結果，確均檢出第二級毒品甲基
    安非他命成分（驗餘淨重合計6.6314公克），有該院99年7
    月13日草療鑑字第0990700066號鑑定書1 紙在卷可稽（見偵
    查卷第36至40頁），是被告之自白核與事實相符，應堪採信
    。本案事證明確，被告施用第一級毒品海洛因、第二級毒品
    甲基安非他命各1 次之犯行，洵堪認定。
三、按觀察、勒戒或強制戒治執行完畢釋放後，5 年內再犯毒品
    危害防制條例第10條施用毒品之罪者，應依法追訴，毒品危
    害防制條例第23條第2 項定有明文。本件被告前因施用毒品
    案件，經臺灣新竹地方法院以87年度毒聲字第315 號裁定送
    觀察勒戒，因認無繼續施用毒品之傾向，經臺灣彰化地方法
    院檢察署檢察官於87年12月1 日以87年度偵字第9409號為不
    起訴處分確定；又於93年間因施用毒品案件，經臺灣彰化地
    方法院以93年度毒聲字第699 號裁定送觀察、勒戒後，因認
    有繼續施用毒品之傾向，再經臺灣彰化地方法院以93年度毒
    聲字第1042號裁定令入戒治處所施以強制戒治，於94年8 月
    10日停止戒治釋放（指揮書執畢日期為94年11月29日），並
    經臺灣彰化地方法院檢察署檢察官於94年9 月8 日以94年度
    戒毒偵字第287 、288 號以強制戒治期滿為不起訴處分確定
    等情，有臺灣臺中地方法院檢察署刑案資料查註紀錄表、全
    國施用毒品案件紀錄表及臺灣高等法院被告前案紀錄表各1
    份在卷可參，是被告於上開強制戒治執行完畢釋放後，5 年
    內再犯本件施用第一、二級毒品之犯行，依前開法條之規定
    ，自應依法追訴、處罰。
四、核被告乙○○所為，係犯毒品危害防制條例第10條第1 項之
    施用第一級毒品海洛因罪及同條第2 項之施用第二級毒品甲
    基安非他命罪。其持有第一級毒品海洛因及第二級毒品甲基
    安非他命之低度行為，分別為施用第一級毒品海洛因及第二
    級毒品甲基安非他命之高度行為所吸收，不另論罪。又被告
    所犯施用第一級毒品海洛因及第二級毒品甲基安非他命之犯
    行，犯意各別，罪名有異，構成要件不同，應予分論併罰。
    再被告前於81年間因違反麻醉藥品管理條例案件，經臺灣高
    等法院臺中分院以81年度上訴字第2215號判決判處有期徒刑
    5 年2 月、6 月確定（嗣經臺灣高等法院臺中分院以96年度
    聲減字第1897號裁定減刑減為有期徒刑3 月，並定應執行刑
    為有期徒刑5 年2 月確定），另於82年間因違反麻醉藥品管
    理條例、竊盜案件，分別經臺灣彰化地方法院以82年度易字
    第1808號判決判處有期徒刑7 月確定及臺灣高等法院臺中分
    院以83年度上易字第795 號判決判處有期徒刑10月確定（嗣
    經臺灣高等法院臺中分院以96年度聲減字第1897號裁定減刑
    減為有期徒刑3 月又15日、5 月，並定應執行刑為有期徒刑
    7 月確定），復於87年間因違反肅清煙毒條例案件，經臺灣
    高等法院臺中分院以87年度上訴字第188 號判決判處有期徒
    刑3 年2 月確定（嗣經臺灣高等法院臺中分院以96年度聲減
    字第1897號裁定減刑減為有期徒刑1 年7 月確定），經合併
    執行，並經2 次假釋，於第2 次假釋期間因施用毒品經撤銷
    假釋執行殘刑10月又7 日，於96年10月21日縮刑期滿，於96
    年10月29日縮短刑期執行完畢出監乙節，有上開前案紀錄表
    1 份在卷可憑，其於徒刑執行完畢後，5 年內故意再犯本件
    有期徒刑以上之上開2 罪，皆為累犯，均應依刑法第47條第
    1 項之規定，加重其刑。再被告於99年6 月20日凌晨1 時33
    分許，駕駛車牌號碼5716-JC 號自用小客車行經臺中市○○
    區○○路4 段永春匝道口時，因突然緊急煞車，車速忽快忽
    慢而形跡可疑，經警攔檢而查覺被告另案遭通緝中而予以逮
    捕，並以目測發現已開啟的皮包內有白色粉末之夾鏈袋，進
    而在其所駕駛之上開自小客車內扣得海洛因9 包、甲基安非
    他命29包等物等情，有警員謝錫宗所製之職務報告1 紙在卷
    可憑（見本院卷第16頁），雖被告於警詢時已供認上開施用
    海洛因、甲基安非他命之犯行，惟警員於逮捕被告後既已發
    現有確切之根據得為合理懷疑其有施用毒品犯罪，則被告施
    用海洛因、甲基安非他命之犯罪業經發覺，自不符合自首之
    要件，附此敘明。爰審酌被告前經觀察、勒戒及強制戒治程
    序執行完畢，且曾經法院判處罪刑，仍未能徹底戒絕毒品，
    再犯本件施用第一、二級毒品犯行，足見其戒絕毒癮之意志
    不堅，未能體悟施用毒品對自己、家人造成之傷害及社會之
    負擔，惟念其犯後尚知坦承犯行，態度良好，及施用毒品乃
    戕害自身健康，尚未直接危害他人，反社會性不高等一切情
    狀，分別量處如主文所示之刑，並定其應執行刑，以資懲儆
    。扣案之海洛因9 包及甲基安非他命29包經送鑑驗結果，確
    分別檢出第一級毒品海洛因及第二級毒品甲基安非他命成分
    ，業已認明如前，均應依毒品危害防制條例第18條第1 項前
    段之規定，沒收銷燬之；又鑑定單位一般係以傾倒之方式，
    將包裝袋內之毒品倒出而與包裝袋分離而稱重，必要時，輔
    以刮杓刮取袋內毒品，然無論依何種方式分離，包裝袋內均
    有極微量之毒品殘留，業經法務部調查局以93年3 月19日調
    科壹字第09300113060 號函釋在案，並為本院職務上已知之
    事實，足認本件用以包覆扣案海洛因及甲基安非他命之包裝
    袋，其內含有極微量之毒品殘留而無法析離，應整體視為扣
    案之第一級毒品海洛因及第二級毒品甲基安非他命，不問屬
    於犯人與否，俱依前開規定併予沒收銷燬之；至於鑑驗耗用
    之毒品既已滅失，自無庸宣告沒收銷燬，併此敘明；扣案之
    注射針筒2 支、塑膠吸管2 支均係被告所有，且係供被告施
    用海洛因所用之物，業據被告於本院審理時供承明確（見本
    院卷第49頁），爰依刑法第38條第1 項第2 款之規定，於施
    用第一級毒品之罪刑項下併予宣告沒收；另扣案之玻璃吸食
    器2 個亦均係被告所有，且係供被告施用甲基安非他命所用
    之物，亦據被告於本院審理時供承明確（見本院卷第49頁）
    ，爰依刑法第38條第1 項第2 款之規定，於施用第二級毒品
    之罪刑項下併予宣告沒收。至於扣案被告所有之NOKIA 牌行
    動電話（含門號0000000000號SIM 卡）1 支，被告於本院審
    理時供稱係作為平常聯絡使用，也有用與家人聯絡等語（見
    本院卷第49頁），自與本件被告施用毒品之案件無關，爰不
    另為宣告沒收，附此敘明。
據上論斷，應依刑事訴訟法第273 條之1 第1 項、第299 條第1
項前段，毒品危害防制條例第10條第1 項、第2 項、第18條第1
項前段，刑法第11條、第47條第1 項、第38條第1 項第2 款、第
51條第5 款，判決如主文。
本案經檢察官甲○○到庭執行職務。
中    華    民    國    99    年    11    月    11    日
                  刑事第十六庭  法  官  陳玉聰
以上正本證明與原本無異。
如不服本判決，應於收受送達後10日內向本院提出上訴書狀（應
敘述具體理由並附繕本）。上訴書狀如未敘述理由，應於上訴期
間屆滿後20日內補提理由書於本院。
                                書記官  何俞瑩
中    華    民    國    99    年    11    月    11    日
附錄本判決論罪科刑之法條：
毒品危害防制條例第10條
施用第一級毒品者，處6月以上5年以下有期徒刑。
施用第二級毒品者，處3年以下有期徒刑。

司法院資訊處製作；財團法人民間司法改革基金會備份。
